臺北高等行政法院判決
　　　　　　　　　　　　　　　　　93年度訴字第00636號
　　　　　　　　　　　　　　　.
原　　　告　甲○○
被　　　告　行政院勞工委員會
代　表　人　陳菊（主任委員）
訴訟代理人　乙○○
　　　　　　丙○○
上列當事人間因就業服務法事件，原告不服行政院中華民國92年
12月24日院台訴字第0920093488號訴願決定，提起行政訴訟。本
院判決如下：
　　主  文
原告之訴駁回。
訴訟費用由原告負擔。
　　事  實
一、事實概要：原告前申經被告以89年12月7日台89勞職外字第
    0769619號函許可招募外國人1名，在臺北市○○○路410巷
    22號從事家庭監護工工作，並以90年3月8日台90勞職外字第
    0645060號函核准聘僱菲律賓籍PLORES CORNELIO(下稱Ｐ君)
    從事上述工作，復以92年1月21日勞職外字第0920449616號
    函核准展延前開監護工之聘僱許可。嗣被告以原告有非法容
    留宏泰開發工業股份有限公司（下稱宏泰公司）所聘僱之菲
    律賓籍DULDULAO FELICIANO JR AGUSTIN(下稱Ｄ君)從事工
    作之情事，違反就業服務法第44條規定，乃以92年8月27日
    勞職外字第0920207212號函原告，自該函送達日起廢止前開
    核准原告之招募許可函及展延原告聘僱Ｐ君之聘僱許可函。
    原告不服，提起訴願經決定駁回後，遂提起本件行政訴訟。
二、兩造聲明：
　　(一)原告聲明：訴願決定及原處分均撤銷。
　　(二)被告聲明：駁回原告之訴。
三、兩造之爭點：原告有無容留他人已聘僱而逃逸之外籍勞工從
                事工作之事實？
　　(一)原告主張之理由：
      1.被告之處分書及訴願決定機關行政院之決定書，其處分
        及駁回訴願之理由中，所認定之事實之唯一証據，係根
        據台北縣政府警察局三重分局 (下稱台北縣三重分局)
        對於非法Ｄ君之談話（偵訊）筆錄，然細查該筆錄之內
        容根本是謊言，漏洞百出，茲剖析如次，以資証明：
      　(1)依據Ｄ君所言，渠於逃逸後即2000年2月份以後，經
          友人介紹，即在原告之店內地下室從事包裝南北貨之
          工作，渠所稱之友人介紹只有原告合法雇用之Ｐ君，
          但Ｐ君是在2001年4月以後，原告才開始雇用，Ｄ君
          所供稱之時間至少提早了1年2個月，此非謊言，又如
          何解釋？
      　(2)再者Ｄ君所供稱之工作時間為上午5時至晚上20時，
          更是胡言亂語，上午5時仍拂曉時分，原告還沒起床
          ，店還未開門，怎麼Ｄ君已經開始工作了，不是扯謊
          ，還能作何解釋？
      　(3)Ｄ君所稱待遇每月2萬元，更不合情理，原告所雇用
          之合法外勞每月薪資15,800元，有必要干冒風險高薪
          雇用非法外勞嗎？
      2.以上剖析足以証明Ｄ君之談話內容，可能是一時情急，
        胡言亂語，反正警察偵訊，就隨便作個交待，如果他再
        隨便指証某某人凌虐或傷害他，如依被告及訴願決定機
        關認定事實之標準，是不是被指証之人因此要負傷害之
        罪責？
      3.依行政程序法第43條之規定，行政機關為處分，應根據
        當事人之全部陳述與調查事實及証據之結果，依論理及
        經驗法則判斷事之真偽，但今被告勞委會及訴願決定機
        關行政院，均未給予原告陳述意見之機會，顯見其未盡
        調查事實之義務，且渠等亦未透過經驗及論理法則之邏
        輯辯証，僅根據關係人片面之胡言亂語，就採為認定事
        實之唯一証據，作成侵害人民權益之行政處分，置証據
        法則及程序正義於不顧，傷害人民之合法權益。
　　(二)被告主張之理由：
      1.查原告非法容留外國人Ｄ君工作之事實，除經台北縣局
        三重分局於92年7月16日所查獲外，另由原告偵訊筆錄
        供稱：「我不知道地下室有乙名逃逸Ｄ君在工作。因為
        今天店裡生意很忙，我比較沒注意地下室的情形，平常
        他常常至我店裡找我申請的外勞P君聊天，偶而他來聊
        天時，稍微幫忙一下，也不是常常如此，沒有給付現金
        ，偶而會請他吃便當。」及Ｄ君偵訊筆錄供稱：「我於
        逃逸後即在2000年2月份以後，即在友人介紹至台北市
        ○○○路410巷22號內地下室從事包裝南北貨工作迄今
        約3年左右，雇主為甲○○每月以新台幣2萬元給付，工
        作時間為每日日上午5點至晚上20時。」又原告所聘僱
        合法外國人Ｐ君係90年2月22日入境來華工作，非法逃
        逸外人Ｄ君係自89年2月11日連續曠職3日失去聯繫，即
        與Ｄ君在三重分局偵訊筆錄無誤，且Ｄ君偵訊筆錄提及
        友人介紹並非指明Ｐ君。另聘僱外籍勞工每月薪資不得
        低於基本工資新臺幣15,840元，並無明文規定外籍勞工
        工資僅限於新臺幣15,840元，故Ｄ君於偵訊筆錄提及每
        月2萬元並無不可能，足證原告之違法行為至為顯然，
        原處分並無違法情事。
      2.次查，被告91年9月11日勞職外字第0910205655號函略
        以：本法第44條規定：「任何人不得非法容留外國人從
        事工作。」係指「自然人或法人」與外國人間雖無聘僱
        關係，但有未依本法及相關法令規定申請許可，即容許
        外國人停留於某處所為其從事勞務提供或工作事實之行
        為而言。故Ｄ君供稱工作時間為上午5時至晚上20時，
        縱使Ｄ君供稱工作時間有誤差，並不足以構成原告無非
        法容留Ｄ君之事實。
      3.又依行政程序法第103條第5款規定，行政處分所根據之
        事實，客觀上明足以確認者，行政機關得不給陳述意見
        之機會。因本案係三重分局接獲民眾檢舉並當場查獲Ｐ
        君及Ｄ君從事雜貨包裝整理工作，又有原告、Ｐ君及Ｄ
        君之偵訊筆錄可稽，原告之違法事實應屬客觀上明白且
        足以確認。
　　理  由
一、按「任何人不得非法容留外國人從事工作。」「雇主聘僱外
    國人從事第46條第1項第8款至第11款規定之工作，有下列情
    事之一者，中央主管機關應不予核發招募許可、聘僱許可或
    展延聘僱許可；其已核發招募許可者，得中止引進：…14.違
    反本法依第48條第2項、第3項、第49條所發布之命令者。」
    就業服務法第44條及第54條第1項第14款分別定有明文。
二、本件原告前經被告准以89年12月7日台89勞職外字第0769619
    號函許可招募外國人一名從事家庭監護工工作，並以92年1
    月21日勞職外字第0920449616號函核准展延聘僱Ｐ君從事上
    述工作在案，惟台北縣三重分局因接獲檢舉，於92年7月16
    日實施檢查時，在原告經營之台北市○○○路410巷22號「
    茂元行」之地下室內，查獲宏泰公司所聘僱已逃逸之外籍勞
    工Ｄ君在其地下內從事包裝雜貨工作，而移請被告處理，嗣
    被告以原告非法容留外國人工作，以92年8月27日勞職外字
    第0920207212號函，核定自該函送達日起廢止前開核准原告
    之招募許可函及展延原告聘僱Ｐ君之聘僱許可函之事實，有
    被告前開各函及台北縣三重分局92年8月12日重警外字第
    0920036386號函附原處分卷可稽，並為兩造所不爭，堪信為
    真實。
三、原告不服循序提起行政訴訟，主張：Ｄ君於警訊時之陳述純
    屬謊言，且漏洞百出，被告僅以Ｄ君情急時之胡言亂語即廢
    止原告之聘僱許可函，又未予原告陳述意見之機會，顯有疏
    誤等語。
四、經查，菲律賓籍Ｄ君係訴外人宏泰公司申請聘僱來台工作而
    逃逸之外國人，經警於92年7月16日當場查獲其在原告經營
    之前開雜貨店之地下室內從事包裝雜貨工作，且其於警訊時
    供稱：其於逃逸後即在2000年2月份以後，在友人介紹下至
    台北市○○○路410巷22號內地下室從事包裝南北貨工作迄
    今約3年左右，雇主為原告，每月薪資新台幣 (下同)2 萬元
    及工作時間為每日上午5時至晚上20時等情，有外勞動態資
    料清單、台北縣三重分局檢查紀錄單及Ｄ君之警訊筆錄附原
    處分卷可證，原告有非法容留外國人從事工作之事實，足堪
    認定。原告辯稱該名外籍Ｄ君平常只是來找伊聘僱之外籍監
    護工Ｐ君聊天，偶爾幫幫忙云云，純為避就之詞，不足採信
    。又查，Ｄ君於警訊時，僅陳稱經友人介紹至原告處工作，
    並未指稱係由原告聘僱之Ｐ君介紹，而外籍勞工每月薪資固
    不得低於基本工資15,840元，然法無規定外籍勞工之工資僅
    限於15,840元，況雇主聘僱合法外籍勞工，每月尚應繳納就
    業安定基金及加班費，合計其每月應支出之費用大約亦需2
    萬元，故原告執其聘僱之Ｐ君係90年4月後才來台，不可能
    介紹Ｄ君工作；且其不可能以高於15,840元之薪資聘僱非法
    外籍勞工，指稱Ｄ君之陳述不實云云，亦無足取。
五、末按，行政程序法第102條雖規定：「行政機關作成限制或
    剝奪人民自由或權利之行政處分前，除已依第39條規定，通
    知處分相對人陳述意見，或決定舉行聽證者外，應給予該處
    分相對人陳述意見之機會。」但同條但書亦規定：「但法規
    另有規定者，從其規定。」復依同法第103條第5款規定：「
    有下列各款情形之一者，行政機關得不給予陳述意見之機會
    …五行政處分所根據之事實，客觀上明白足以確認者。」被
    告所為本件行政處分，係依據台北縣三重分局92年8月12 日
    重警外字第0920036386號函辦理，並有該分局92年7月16 日
    檢查紀錄單、Ｄ君及原告之之警訊筆錄可證，原告非法容留
    外國人從事工作之事實足堪認定，已如前述。故被告之行政
    處分所根據之事實，客觀上明白足以確認，依前揭行政程序
    法第103條第5款規定，自得不給予原告陳述意見之機會。原
    告訴稱被告未給予陳述意見之機會，有違程序正義云云，亦
    非有據。
六、綜上所述，原告之主張，均不足採。被告以原告非法容留外
    國人從事工作，違反就業服務法第44條規定，依同法第54條
    第1項第14款規定，以92年8月27日勞職外字第0920207212號
    函廢止原告之招募許可及展延聘僱許可之處分，並無違誤，
    訴願決定予維持，亦無不合，原告徒執前詞，訴請撤銷，為
    無理由，應予駁回。
據上論結，本件原告之訴為無理由，爰依行政訴訟法第98條第3
項前段，判決如主文。
中　　華　　民　　國　　94　　年　 　3　　月　 16  　 日
                       第四庭審判長法  官　徐瑞晃
                                   法  官　吳慧娟
                                   法  官　蕭惠芳
上為正本係照原本作成。
如不服本判決，應於送達後20日內，向本院提出上訴狀並表明上
訴理由，如於本判決宣示後送達前提起上訴者，應於判決送達後
20日內補提上訴理由書（須按他造人數附繕本）。
中　　華　　民　　國　　94　　年　 　3　　月　 16  　 日
            　　　　　　   　　　　書記官  李淑貞
